【裁判字號】    92,簡上,56
【裁判日期】    920623
【裁判案由】    業務過失致死
【裁判全文】
臺灣嘉義地方法院刑事判決                          九十二年度簡上字第五六號
    上  訴  人
    即  被  告  甲○○
右上訴人因業務過失致死案件，不服本院嘉義簡易庭九十二年度簡字第一八八號，中
華民國九十二年二月二十五日第一審判決（聲請簡易判決處刑案號：臺灣嘉義地方法
院檢察署九十二年度偵字第三三六號）提起上訴，本院管轄之第二審合議庭判決如左
：
    主  文
上訴駁回。
    事  實
一、甲○○為台灣佐藤電通股份有限公司（以下簡稱佐藤公司）派駐佐藤公司承攬嘉
    惠電力股份有限公司之嘉惠電廠新建嘉惠─嘉民電源線路統包工程（下稱系爭工
    程）之工地主任，乃系爭工程之工作場所負責人，負責現場指揮、勞工作業及安
    全衛生監督等工作，為執行業務之人。民國九十一年九月一日，佐藤公司僱用勞
    工王文興、乙○○等人在系爭工程施工編號十一號鐵塔Ｃ基礎距離地面約十三公
    尺之坑底場所從事挖掘作業時，甲○○原應注意在高度二公尺以上之高處作業，
    勞工有墬落之虞者，應使勞工確實使用安全帶、安全帽及其他安全之防護具，以
    避免墬落危險之發生，而依當時情形，並無不能注意之情事，竟疏未注意，在勞
    工王文興、乙○○均仍在上開坑底作業時，即先行離開工作場所，未在現場指揮
    以確保勞工之安全，迨至當日中午十二時二十分許，王文興與乙○○暫停作業，
    乙○○先由爬梯並藉以垂直式安全帶上至地面，隨後又將安全帶丟下坑底供王文
    興使用，王文興於攀爬時，因未確實使用安全帶而自高處墜落坑底，造成頭胸部
    鈍挫傷等致命傷害，經送醫後延至當日十四時十分許不治死亡。
二、案經台灣嘉義地方法院檢察署（下稱嘉義地檢署）檢察官據報囑託台灣南投地方
    法院檢察署檢察官相驗後自動檢舉而聲請簡易判決處刑。
    理  由
一、訊據上訴人即被告甲○○固不否認擔任佐藤公司系爭工程現場負責人及佐藤公司
    僱用之勞工王文興工作時自高處墬落死亡之事實，惟否認有何過失犯行，辯稱：
    事發時是中午休息時間，該注意都已注意云云。惟查，被告於檢察官偵查時已坦
    言對於本次意外之發生「我與死者都有過失」等語明確（見嘉義地檢署相驗卷第
    五十頁），而王文興確因在工作場所自高處墜落致頭胸部鈍挫傷不治死亡之事實
    ，業據台灣南投地方法院檢察署檢察官督同檢驗員相驗屬實，製有相驗筆錄、相
    驗屍體證明書、驗斷書在卷可憑。按雇主對防止有墜落﹑崩塌等之虞之作業場所
    引起之危害，應設有符合標準之必要安全衛生設備；次按雇主對於在高度二公尺
    以上之高處作業，勞工有墜落之虞者，應使勞工確實使用安全帶、安全帽及其他
    必要之防護具，勞工安全衛生法第五條第一項第五款、勞工安全衛生設施規則第
    二八一條分別定有明文。被告雖非王文興之雇主，但既為系爭工程工地主任，負
    責現場指揮、勞工作業與安全衛生事項，理應注意上開安全規範，而依當時情形
    ，並無不能注意之情事，竟疏未注意，致發生勞工死亡災害，顯有監督、照護不
    週之過失甚明。且本件職業災害事件，經主管機關行政院勞工委員會南區勞動檢
    查所（下稱勞檢所）派員調查結果，對於災害原因之分析，亦認「直接原因：從
    爬梯墜落至基礎坑底部（高差約十三公尺），導致傷重死亡。間接原因：於高度
    超過二公尺之基礎坑底作業時，未使勞工確實使用安全帶，造成不安全環境」之
    情，有勞檢所勞南檢營字第九一一二一一號函附職業災害檢查報告書一
    件附卷可稽，益徵被告確有過失無訛。至被告固辯稱事發時係休息時間云云，但
    被告為工地主任，對於勞工安全衛生事項，本有隨時照護之責，而被告未待所有
    勞工都已安全離開作業場所即先行離開之事實，除據被告於檢察官偵查時供陳：
    「我中午十二點就回去吃飯」等語（見嘉義地檢署相驗卷第四十五頁）外，核與
    證人即現場勞工乙○○於本院審理時結證：「（問：甲○○何時離開？答稱：）
    我在坑底我不知道，我上來時已經沒有看到他」等語（本院九時二年五月五日訊
    問筆錄參照）明確，足見被告對於維護並確保安全工作環境，確有未盡注意義務
    之處甚明。又被害人王文興確因本件被告有過失之勞工職業災害，由高處墜落，
    造成頭胸部鈍挫傷致死之情，已如前述，則被告違反勞工安全衛生法及勞工安全
    衛生設施規則之過失行為，與被害人之死亡結果間，即有相當因果關係。綜上所
    述，本案事證已臻明確，被告犯行，堪以認定。
二、被告甲○○為上開工程之工作場所負責人，在現場指揮、監督勞工作業，為從事
    業務之人，是核其所為，係犯刑法第二百七十六條第二項之業務過失致死罪。原
    審依刑事訴訟法第四百四十九條第一項前段之規定，以被告業務過失致死行為之
    事證明確，適用刑法第二百七十六條第二項、第四十一條第一項前段、第七十四
    條第一款，罰金罰鍰提高標準條例第一條前段、第二條之規定，逕以簡易判決處
    刑判處有期徒刑六月，如易科罰金，以三百元折算一日，並宣告緩刑二年，核其
    認事用法，均無違誤，量刑亦無不妥。被告上訴意旨否認過失犯行，為無理由，
    應予駁回。
據上論斷，應依刑事訴訟法第四百五十五條之一第一項、第三項、第三百六十八條，
判決如主文。
本案經檢察官陳鈴香到庭執行職務
中      華      民      國    九十二    年      六      月    二十三    日
                                      臺灣嘉義地方法院刑事第三庭
                                          審判長法  官  沈 福 財
                                                法  官  張 育 彰
                                                法  官  許 兆 慶
右正本證明與原本無異。
不得上訴。
中      華      民      國    九十二    年      六      月    二十三    日
                                                書記官  洪 麗 惠
附錄本案論罪科刑適用法條：
中華民國刑法第二百七十六條 (過失致死罪)
因過失致人於死者，處二年以下有期徒刑、拘役或二千元以下罰金。
從事業務之人，因業務上之過失犯前項之罪者，處五年以下有期徒刑或拘役，得併科
三千元以下罰金。


司法院資訊處製作；財團法人民間司法改革基金會備份。
